

```{r}

library(lme4)
library(tidyverse)

hdp <- read.csv('dados/hdp.txt')

hdp$Experience2 <-(hdp$Experience-17.64129)/sqrt(var(hdp$Experience))
hdp$Age2 <-(hdp$Age-50.97)/sqrt(var(hdp$Age))

model2 <- glmer(ntumors ~ IL6+Age2+Sex+Married +Experience2+ (1 | HID/DID), 
               data = hdp, 
               family = 'poisson', 
               control = glmerControl(optimizer = 'bobyqa'))
summary(model2)


model <- glmer(ntumors ~ IL6+Age2+Sex+Married + (1 | HID/DID), 
               data = hdp, 
               family = 'poisson', 
               control = glmerControl(optimizer = 'bobyqa'))
summary(model)

```



O valor esperado de número de tumores é para IL6 = 0, do paciente não casado com idade média e sexo feminino `r exp(fixef(model2)[1])`.

Uma unidade acrecida do IL6 aumenta o valor esperado de tumores em `r exp(fixef(model2)[2])` vezes.

Uma unidade acrecida de idade aumenta o valor esperado do número de tumores em `r exp(fixef(model2)[3]/sqrt(var(hdp$Age)))`

O fato de ser do sexo masculino diminui o número de tumores em `r exp(fixef(model2)[4])`

O fato de ser casado diminui o número de tumores em `r exp(fixef(model2)[5])`

O efeito do médico 20 no hospital 2 é um aumento de `r exp(coef(model2)[[1]][20,][1] - fixef(model2)[1])` no número esperado de tumores.

O efeito do hospital 2 aumenta o número de tumores em `r exp(coef(model2)[[2]][2,][1] - fixef(model2)[1])`.




```{r}

medico20 <- hdp %>% 
  filter(DID == 20) %>% 
  select(IL6,Age2,Sex,Married, Experience2, HID, DID)


exp(coef(model2)[[1]][20,][1] - fixef(model2)[1] +
  coef(model2)[[2]][2,][1] - fixef(model2)[1] +
  fixef(model2)[1] +
  fixef(model2)[2]*medico20$IL6[1] +
  fixef(model2)[3]*medico20$Age2[1] +
    fixef(model2)[4]*ifelse(medico20$Age2[1] == 'male', 0, 1) +
  fixef(model2)[5]*medico20$Married[1])


medico20 %>% predict(model2,., type = "response")

```








