---
title: "Lista 1"
author: 
  - Álvaro Jerônimo da Silva Kothe
  - Giovanni Pastori Piccirilli
  - Larissa Porto Eleutério
date: "16/09/2021"
output: html_document
---


## Exercício 1

Prove a expressão
\[
cov(y, w) = cov_u(E(y|u), E(w|u)) + E_u(cov(y, w)|u)
\]

**Resposta:**

Como

$$
cov(y, w) = E[yw] - E(y)E(w),
$$
sabendo que $E(g) = E_y[E(g|y)]$

\[cov(y, w) = E_u[E(yw|u)] - E_u[E(y|u)] E_u[E(w|u)],\]

tomando que $E(yw|u) = cov(y, w|u) + E(y|u)E(w|u),$ temos que



\[\begin{split}
cov(y, w) &= E_u[cov(y, w|u) + E(y|u)E(w|u)] - E_u[E(y|u)] E_u[E(w|u)] \\
          &= E_u[cov(y, w|u)] + E_u[E(y|u)E(w|u)] - E_u[E(y|u)] E_u[E(w|u)],
\end{split}
\]

como $E_u[E(y|u)E(w|u)] - E_u[E(y|u)] E_u[E(w|u)] = cov_u(E(y|u), E(w|u))$

$\therefore cov(y, w) = E_u[cov(y, w|u)] + cov_u(E(y|u), E(w|u)).$

## Exercício 1 (seção 2.1)
1. Estimate slope $\beta$ using the data Family.txt, assuming that the family-specific intercepts are fixed, using the dummy variable technique. [Hint: Estimate the linear regression model with $1 + 18 = 19$ parameters using lm(y~X-1), where y=famdat\$Weight and X is the $71 \times 19$ and the other 18 columns as dummy variables.]

**Resposta:**

Como no comando do exercício será ajustado um modelo linear com apenas efeitos fixos, sendo eles, Height e FamilyID, sem intercepto.

```{r}
family = read.table("Family.txt", header = TRUE, stringsAsFactors = FALSE)
family$FamilyID = factor(family$FamilyID)
mod1 = lm(Weight ~ Height + FamilyID - 1, data = family)
```

O coeficiente angular para a altura é `r round(mod1$coefficients["Height"], 3)`, assim, O peso e altura se relacionam como $\widehat{peso_{ij}} = \widehat{familia_i} + `r round(mod1$coefficients["Height"], 3)` altura_{ij},$ em que o índice $i = 1, 2, \dots, 18$ é a família do j-ésimo indivíduo, com os coeficientes:

```{r echo=FALSE, message=FALSE, warning=FALSE}
library(knitr)
kable(coef(mod1)[-1])
```



## Exercício 2 (seção 2.1)

2. Denote \[d = \frac{\sigma^2_d}{\sigma^2}\]  as the scaled (or relative) variance of the random intercept. Express the covariance matrix (2.3) in he form \[ I + d11' \], where **1** is the column of vectors of 1s.

**Resposta:**

Segue abaixo matriz de covariância (2.3) dos elementos do grupo i.

$$
V_i = \begin{bmatrix}
1+\frac{\sigma^2_d}{\sigma^2} & ... & \frac{\sigma^2_d}{\sigma^2}\\
⋮ &⋮ & ⋮\\
\frac{\sigma^2_d}{\sigma^2} & ... & 1+\frac{\sigma^2_d}{\sigma^2}
\end{bmatrix}
$$






## Exercício 4 (seção 2.1)

4. Incorporate sex and (possibly Age) into the model using fixed = Weight+Age. Is Age statistically significant? Provide an interpretation for the model.


**Resposta:**

Como o exercício não define se a solução deve ser usando modelos fixos ou mistos, vamos trazer as duas soluções.

#### Modelo de efeitos fixos

Primeiramente foi ajustado um modelo de efeitos fixos com as variáveis *Sex*, *Weight* e *Age*. Nesse modelo o intercepto também é um parâmetro fixo e único para todas as pessoas, independente da família.

```{r}
## leitura dos dados
family = read.table("Family.txt", header = TRUE, stringsAsFactors = FALSE)
## transformando identificador de familia e sexo em fator
family$FamilyID = factor(family$FamilyID)
family$Sex = factor(family$Sex)

## ajuste do modelo com efeitos fixos
mod2 = lm(Weight ~ Height + Age + Sex, data = family)

summary(mod2)
```

Vemos que apenas o interpecto não é significativo a um nível de confiança de 95%.
Observando os coeficientes agulares dessas variáveis podemos concluir que:
- *Age*: Com coeficiente positivo, podemos dizer que peso e idade são diretamente proporcionais.
- *Height*: Com coeficiente positivo, podemos dizer que peso e altura são diretamente proporcionais.
- *Sex*: pessoas do sexo 1 tem, em média 26,06 libras a mais de peso do que pessoas do sexo 0.


#### Modelo de efeitos mistos

Ajustando agora um modelo de efeitos mistos que passa a considerar o intercepto como uma variável aleatória que tem uma estimativa diferente para cada família (fator aleatório).

Com a alteração o intercepto passa a ser estatísticamente significativo a um nível de 95% e todas as variáveis também são significativas e mantém a interpretação acima, a diferença entre os modelos é que agora consideramos a correlação dos membros da mesma família, e temos um desvio padrão associado ao fator aleatório de família *14.06325*.

```{r}

library(nlme)
## ajuste do modelo misto
mod3 = lme (Weight ~Height + Age + Sex, random=~ 1 |FamilyID, data=family)

summary(mod3)


```

Segue uma tabela de parâmetros para o modelo ajustado. Vemos que cada uma das 18 famílias possui um valor de intercepto diferente e os demais parâmetros têm a mesma estimativa para todas as familias, pois são fixos.

```{r}

coef(mod3)

```












