---
title: ''
author: ''
date: ''
output:
  pdf_document:
    extra_dependencies: bm
  html_document:
    df_print: paged
---

## Exercício 1

Considere um modelo balanceado com intercepto aleatório obtenha a estimativa de
máxima verossimilhança da componente d.

**Resposta:**

O modelo balanceado com intercepto aleatório em notação matricial pode ser excrito como:
\[\bm{y_{i}} = \bm{X \beta + \bm{1_n} b_i + \varepsilon_i}, \quad i=1, 2, \dots, N,\]
onde 

- $\bm{y_i}$ é um vetor $n \times 1$ de variáveis respostas para o i-ésimo sujeito.
- $\bm{X}$ é uma matriz $n \times m$ de variáveis explicativas.
- $\bm{\beta}$ é um vetor $m \times 1$ de efeitos fixos.
- $\bm{\varepsilon_i}$ é um vetor $n \times 1$ de erros independentes, e assume-se que $\bm{\varepsilon_i} \sim N(0, \sigma^2 I_n).$
- $b_i$ é o efeito aleatório, e assume-se que $b_i \sim N(0, \sigma^2 d).$
- $\bm{1_n}$ é um vetor unitário de dimensão $n \times 1.$
- $\sigma^2$ é a variância dentro do sujeito e $d$ é a variância escalada do efeito aleatório.
 
O modelo também pode ser escrito como
\[\bm{y_{i}} \sim N(\bm{X \beta}, \sigma^2 (\bm{I_n} + d \bm{1_n 1_n'})), \quad i=1, 2, \dots, N.\]

A log-verossimilhança do modelo, ignorando a constante é
\[\ell(\bm{\theta}) = -\frac{1}{2}\left \{ Nn \log(\sigma^2) + \sum_{i=1}^N \log |\bm{I_n} + d \bm{1_n 1_n'}| + \sigma^{-2} \sum_{i=1}^N \bm{e_i'} (\bm{I_n} + d \bm{1_n 1_n'})^{-1} \bm{e_i}   \right \},\]
onde $\bm{e_i} = \bm{y_i - X \beta}.$

Utilizando as fórmulas da redução de dimensão, temos que:
\[\begin{split}
(\bm{I_n} + d \bm{1_n 1_n'})^{-1} &= \bm{I_n} - \bm{1_n} \left ( \frac{1}{d} + \bm{ 1_n' 1_n} \right)^{-1} \bm{1_n'} \\
 &= \bm{I_n} - \bm{1_n} \left ( \frac{1}{d} + n \right)^{-1} \bm{1_n'} \\
 &= \bm{I_n} - \frac{d}{1 + nd} \bm{1_n} \bm{1_n'}.\\
\end{split}\]

\[|\bm{I_n} + d \bm{1_n 1_n'}| = |1 + dn| = 1 + dn.\]
Assim, a log-verossimilhança fica
\[\begin{split}
\ell(\bm{\theta}) &= -\frac{1}{2}\left \{ Nn \log(\sigma^2) + \sum_{i=1}^N \log (1 + dn) + \sigma^{-2} \sum_{i=1}^N \bm{e_i'} \left(\bm{I_n} - \frac{d}{1 + nd} \bm{1_n} \bm{1_n'} \right ) \bm{e_i}   \right \}\\
 &= -\frac{1}{2}\left \{ Nn \log(\sigma^2) + N \log (1 + dn) + \sigma^{-2} \sum_{i=1}^N \left[\bm{e_i' e_i} - \frac{d}{1 + nd} \bm{e_i' 1_n 1_n' e_i} \right]   \right \} \\
  &= -\frac{1}{2}\left \{ Nn \log(\sigma^2) + N \log (1 + dn) + \sigma^{-2} \sum_{i=1}^N \left[\bm{e_i' e_i} - \frac{d}{1 + nd} (\bm{e_i' 1_n})^2 \right]   \right \}.
\end{split}\]

A derivada parcial da log-verossimilhança em relação a $d$ é:
\[\frac{\partial \ell(\bm{\theta})}{ \partial d}  = -\frac{1}{2} \left \{\frac{Nn(1 + dn) \sigma^2 - \sum_{i=1}^N (\bm{e_i' 1_n})^2}{\sigma^2 (1 + dn)^2} \right \}.\]
A derivada acima é igual a zero quando
\[d = \frac{\sum_{i=1}^N (\bm{e_i' 1_n})^2 - Nn\sigma^2}{\sigma^2 N n^2} = \frac{\sum_{i=1}^N (\bm{e_i' 1_n})^2}{\sigma^2 N n^2} - \frac{1}{n},\]
assim a estimativa de máxima verossimilhança da componente $d$ é:
\[\hat d_{ML} =  \frac{\sum_{i=1}^N (\bm{\hat e_i' 1_n})^2}{\hat \sigma^2_{ML} N n^2} - \frac{1}{n},\]
onde $\bm{\hat e_i = y_i - X \hat \beta_{ML}},$ e segundo Demidenko (2013), para dados balanceados $\hat \beta_{ML} = \hat \beta_{OLS} = \bm{(X' X)^{-1} X' \overline y},$ assim, o termo $\bm{\hat e_i' 1_n}$ pode ser escrito como
\[\begin{split}
\bm{ \hat e_i' 1_n} &=  \bm{(y_i - X \hat \beta_{OLS})' 1_n} \\
&=  \bm{(y_i - X (X' X)^{-1} X' \overline y)' 1_n} \\
&=  \bm{y_i' 1_n - \overline y' X (X'X)^{-1} X' 1_n} \\
&=  \bm{ y_i' 1_n - \overline y' 1_n} \\
&= n  (\overline y_i - \bar {\bar y}),
\end{split}\]
onde $\bar {\bar y} = \bm{\overline y' 1_n} / n,$ $\overline y_i = \bm{y_i' 1_n}/n,$ e a prova de que $\bm{X (X'X)^{-1} X' 1_n = 1_n}$ se encontra em (Demidenko 2013, p.68).

Portanto, a estimativa de máxima verossimilhança da componente d em um modelo balanceado com intercepto aleatório é
\[\hat d_{ML} =  \frac{\sum_{i=1}^N (\overline y_i - \bar {\bar y})^2}{\hat \sigma^2_{ML} N} - \frac{1}{n},\]


\pagebreak

## Exercício 2

Mostre que o termo do log-verossimilhança restrita 

$$f(N) = -\frac{1}{2}(-m \ln \sigma^2 + \ln |\sum_{i = 1}^N X_i'V_iX_i|)$$
é de ordem de $\ln N$. Considere: $n_i = n$, $X_i$ e $Z_i = Z$.

**Resposta:**

Queremos mostrar que $\frac{f(N)}{\ln N} < M$, com $M \in \mathbb{R}$ e $\forall N > N_0$.

Temos que

$$\ln |\sum_{i = 1}^N X_i'V_iX_i| = \ln |\frac{N}{N}\sum_{i = 1}^N X_i'V_iX_i| = \ln(N^m |\frac{1}{N}\sum_{i = 1}^N X_i' V_i X_i|) = \ln |\frac{N}{N}X'VX| + m\ln N$$

Logo,

$$f(N) = -\frac{1}{2}(-m \ln \sigma^2 + \ln |X'VX| + m\ln N)$$

só depende de $\ln N$ quando $\lim_{N \rightarrow \infty}$. Logo a seguinte inequação é válida pois existe um $M$ real tal que 

$$\frac{-\frac{1}{2}(-m \ln \sigma^2 + \ln |X'VX| + m\ln N)}{\ln N} < M$$

para todo $N > N_0$.
\pagebreak

## Exercício 3

Um estudo com filhotes de coruja foi conduzido com câmeras e microfones para 
analisar a negociação entre os irmãos definida como segue. Usando a filmagem 
gravada foram registrados durante intervalos de 30 segundos a cada 15 minutos o 
número de chamadas feitas por todos os descendentes na ausência dos pais. Para cada 
visita de um dos pais foi registrado o número de chamadas dos 15 minutos anteriores 
divido pelo número de filhotes em cada ninho. Os dados estão no arquivo Owls. As variáveis explicativas são o sexo dos pais, tratamento de alimentos, e o tempo de 
chegada do pai. O tratamento de alimentos foram dois, a metade dos ninhos foram 
dadas presas extras (“food-satiated”), e na outra metade as presas (remanescentes) 
foram removidas. ("fooddeprived"). As medições ocorreram em duas noites em cada 
caso, e o tratamento de alimentos foi trocado na segunda noite. (Fonte Roulin and 
Bersier, 2007) A negociação entre irmãos (NegPerChick) pode ser transformada por log10(Y + 1)= 
LogNeg para ser modelada.  

a) Selecione um modelo misto que considere adequado para determinar os fatores 
que podem influenciar a variável de interesse. 

b) Descreva o modelo formalmente especificando as matrizes associadas aos efeitos 
fixos e aleatórios. 

c) Realize as interpretações que pertinentes. 

```{r, warning=F, message=F,echo=F}

## importando os pacotes
library(glmmTMB)
library(tidyverse)
library(knitr)
library(ggplot2)
library(nlme)

## importando os dados
data(Owls, package = "glmmTMB")

```

### item a)

#### Análise descritiva

Ao todo temos `r nrow(Owls) ` observações de `r length(unique(Owls$Nest)) ` ninhos. As características observadas ao longo do experimento em todos os ninhos foram tratamento alimentar, sexo do pai, tempo de chegada do pai e tamanho da ninhada.

A característica de interesse do estudo é o número de negociação entre irmãos. 

Como o número de filhotes de cada ninhada é diferente, para conseguirmos comparar as negociações entre ninhadas, dividimos o número de negociações observadas no intervalo de tempo pelo número total de filhotes do ninho. Além disso, conforme instrução do enunciado, transformamos a variável resposta NegPerChick (negociações por filhote) adicionando 1 e aplicando logaritmo de base 10 com objetivo de normalizar os dados e usar um modelo linear padrão.


```{r, warning=F, message=F, echo=F}

Owls$LogNeg <- log10(Owls$NegPerChick+1)

```

Vemos que cada ninho tem pelo menos 4 observações, desta forma concluimos que as observações não são independentes e portanto, é interessante mensurar a correlação das observações de cada sujeito. 


```{r, warning=FALSE, message=F, echo=F}

Owls %>% group_by(Nest) %>%
  summarise(contagem = n()) %>%
  arrange(contagem) %>%
  kable(row.names = F, align = "c")

```


Além disso, como os ninhos estudados são uma amostra de todos os ninhos existentes, podemos estar interessados em generalizar o modelo para que ele seja capaz de descrever outros ninhos fora da amostra. 

Também é importante destacar que ao considerar os ninhos como efeitos fixos, gastaríamos muitos graus de liberdade.


**Variável resposta**

Abaixo fica claro que a distribuição do log das negociações entre irmãos varia entre os ninhos.

```{r, warning=F, message=F, echo=F}

ggplot(Owls) +
  geom_boxplot(aes(x = Nest, y = LogNeg), color = 'blue', fill = 'gray') +
  coord_flip() + theme_classic() + 
  ggtitle('Distribuição da negociação entre irmãos por ninho') +
  theme(plot.title = element_text(hjust = 0.5))

```


Por todo o exposto vamos construir um modelo de efeitos mistos.

**Variáveis explicativas**

Quanto às variáveis explicativas do modelo, temos disponíveis: tratamento alimentar, sexo do pai, e tempo de chegada do pai. Os demais dados disponíveis são referentes à resposta e/ou estão sendo usados para calculá-la.

No gráfico de abaixo vemos que a distribuição do log da taxa de negociação por filhote é maior para o tratamento alimentar *Satiated*.


```{r, message=F, warning=F, echo=F}

ggplot(Owls) +
  geom_boxplot(aes(x = FoodTreatment, y = LogNeg), fill = 'gray', color = 'blue') +
  theme_classic() +
  ggtitle('Distribuição da negociação entre irmãos\n por tratamento alimentar') +
  theme(plot.title = element_text(hjust = 0.5))


```

Avaliando agora o sexo dos pais, pela análise gráfica não identificamos diferença na negociação entre irmãos.

```{r, message=F, warning=F, echo=F}

ggplot(Owls) +
  geom_boxplot(aes(x = SexParent, y = LogNeg), fill = 'gray', color = 'blue') +
  theme_classic() +
  ggtitle('Distribuição da negociação entre irmãos\n por sexo do pai') +
  theme(plot.title = element_text(hjust = 0.5))


```


Visualizando as duas variáveis simultaneamente não encontramos evidência de interação entre elas, pois o tratamento alimentar *Deprived* mostra maior negociação entre irmãos para ambos os sexos, assim como o tratamento *Satiated* que mantém próximas as distribuições de negociação para ambos os sexos.


```{r, message=F, warning=F, echo=F}

ggplot(Owls) +
  geom_boxplot(aes(x = SexParent, y = LogNeg), fill = 'gray', color = 'blue') +
  theme_classic() + facet_grid(~FoodTreatment) +
  ggtitle('Distribuição da negociação entre irmãos') +
  theme(plot.title = element_text(hjust = 0.5))

```

Outra variável explicativa disponível é o tempo de chegada que aparentemente não tem correlação com a variável resposta. Porém, se avaliarmos a correlação entre essas variáveis para cada um dos ninhos, vemos que o cenário muda.

```{r, message=F, warning=F, echo=F}

ggplot(Owls) +
  geom_point(aes(x = ArrivalTime, y = LogNeg), color = 'blue') +
  theme_classic() + ggtitle('Tempo de chegada por negociação entre irmãos') +
  theme(plot.title = element_text(hjust  = 0.5))

```


```{r, message=F, warning=F, echo=F}

Owls %>%
  group_by(Nest) %>%
  summarise(correlacao = cor(ArrivalTime, LogNeg)) %>%
  ggplot() +
  geom_col(aes(x = Nest, y = correlacao), fill = 'gray', color = 'blue') +
  theme_classic() +
  coord_flip() + ggtitle('Correlação entre negocialçao entre irmãos e \ntempo de chegada por ninho') + theme(plot.title = element_text(hjust = 0.5))

```

Procurando interação entre as variáveis, avaliamos o tempo de chegada por tratamento alimentar e sexo dos pais e não encontramos evidências gráficas de interação. O tempo de chegada mostra mediana e dispersão parecida para ambos os sexos assim como para os dois tratamentos alimentares.


```{r, message=F, warning=F, echo=F}

ggplot(Owls) + 
  geom_boxplot(aes(x = SexParent, y = ArrivalTime), fill = 'gray', color = 'blue') +
  facet_grid(~FoodTreatment) + theme_classic()

```


#### Ajuste do modelo

Conforme evidência da análise descritiva, após ajustar o modelo, vemos que a variável *SexParent* não é sifnificativa.

```{r, message=F, warning=F}

negociacao <- lme(LogNeg~SexParent+FoodTreatment+ArrivalTime, random= ~1| Nest, data = Owls)
summary(negociacao)

```


Outro teste que pode ser feito para verificar a necessidade de inserir a variável *SexParent* no modelo é o teste de verossimilhança, porém, para usá-lo precisamos que o método de estimativa dos parâmetros seja máxima verossimilhança.

Então ajustamos dois modelos semelhantes (pelo método da verossimilhança), um deles com as variáveis *SexParent*, *FoodTreatment* e *ArrivalTime* e outro apenas com *FoodTreatment* e *ArrivalTime* e aplicamos o teste da razão de verossimilhança por meio do comando *anova*. Conforme o esperado, o resultado obtido foi que a variável *SexParent* não melhora o ajuste e pode ser desconsiderada do modelo.


```{r, message=F, warning=F}

com_SexParent <- lme(LogNeg~SexParent+FoodTreatment+ArrivalTime, random= ~1| Nest, method = "ML", data = Owls)

sem_SexParent <- lme(LogNeg~FoodTreatment+ArrivalTime, random= ~1| Nest, method = "ML", data = Owls)

anova(sem_SexParent, com_SexParent)

```

O **modelo final** escolhido para explicar o log da taxa de negociações por filhote é um modelo misto, cujos parâmetros são estimados pelo método da máxima verossimilhança restrita porque as estimativas são mais próximas do valor real.

As variáveis escolhidas para este modelo são tratamento alimentar e tempo de chegada.


```{r, message=F, warning=F}

sem_SexParent <- lme(LogNeg~FoodTreatment+ArrivalTime, random= ~1| Nest, data = Owls)
sem_SexParent

```



### item b)

O modelo escolhido no item anterior pode ser formalmente escrito conforme segue:

$$ y = X\beta + Zb + \epsilon $$

onde 

$$ 
y = \begin{bmatrix}
y_1\\
\vdots \\
y_N
\end{bmatrix} 
$$
Vetor coluna de variável resposta de dimensão Nx1.
N = total das observações.

$$ N = \sum_{i=1}^{27} n_i = 599 $$


$$ 
X = \begin{bmatrix}
X_1\\
\vdots \\
X_N
\end{bmatrix} 
$$

Matrix design dos efeitos fixos do modelo (*FoodTreatment*, *ArrivalTime*) com dimensão Nx2.


$$ 
\beta = \begin{bmatrix}
\beta_1\\
\vdots \\
\beta_N
\end{bmatrix} 
$$

Vetor dos parâmetros populacionais de dimensão 2x1.


$$ 
Z = \begin{bmatrix}
Z_1 & 0 & \dots& 0\\
\vdots & \vdots & \ddots & \vdots\\
0 & 0 & \dots & Z_N
\end{bmatrix} 
$$

Matriz desing dos efeitos aleatórios de dimensão Nx27.

$$ 
b = \begin{bmatrix}
b_1\\
\vdots \\
b_N
\end{bmatrix} 
$$

Vetor de parâmetros dos efeitos aleatórios de dimensão 27x1.

$$ 
\epsilon = \begin{bmatrix}
\epsilon_1\\
\vdots \\
\epsilon_N
\end{bmatrix} 
$$
Vetor de erros de dimensão Nx1.

$$ b \sim N(0, \sigma^2D) $$ e $$ \epsilon \sim N(0, \sigma^2I) $$

Como estamos trabalhando com modelos mistos, podemos escrever um modelo para cada sujeito, no caso do exercício, um modelo para cada ninho. Para escrever o modelo com os dados do exercício, um dos menores ninhos, o **Forel** foi escolhido.

$$ y_i = X_i\beta + Z_ib_i + \epsilon_i $$

i = Forel


```{r, message=F, warning=F, echo=F}

Owls_Forel <- Owls %>% filter(Nest == 'Forel')

Owls_Forel %>% 
  select(Nest, 
         FoodTreatment, 
         SexParent, 
         ArrivalTime, 
         LogNeg) %>%
  kable(row.names = F)

```

O vetor de respostas y tem dimensão 4x1

```{r, message=F, warning=F, echo=F}

Owls_Forel %>%
  select(LogNeg) %>%
  kable(row.names = F, col.names = '')

```

<br>
Como temos duas variáveis explicativas e 4 observações para este sujeito e mantivemos o intercepto no modelo, a matriz X de design tem dimensão 4x3.

```{r, message=F, warning=F, echo=F}

rs1 <- reStruct(LogNeg~FoodTreatment+ArrivalTime, data = Owls)
model.matrix(rs1, Owls)[158:161,] %>%
  kable(row.names = F)

```

O vetor de parâmetros dos efeitos fixos tem dimensão 3x1.

```{r, echo=F, message=F, warning=F}

sem_SexParent$coefficients$fixed %>%
  kable(col.names = '')

```

<br>
No modelo escolhido, definimos o intercepto aleatório, então a matriz Z de efeitos aleatórios é uma matriz diagonal em blocos, onde temos 1 nas linhas e as colunas preenchidas são as colunas referentes ao ninho i, no caso *Forel*.

```{r, message=F, echo=F, warning=F}

c(1, 1, 1, 1) %>% kable(col.names = '')

```

<br>
E, por fim, temos a estimativa do parâmetro de variância do efeito aleatório *Forel* ( $\sigma^2_b$ ).


```{r, message=F, echo=F, warning=F}

sem_SexParent$coefficients$random$Nest['Forel',] %>%
  kable(col.names = '')

```

### item c)

Estamos usando o modelo para entender o comportamento da taxa de negociação entre irmãos dadas algumas características observadas de cada ninho. São elas, o próprio ninho, o tratamento alimentar oferecido no momento da observção e o tempo de chegada dos pais.



```{r, message=F, echo=F, warning=F}

sem_SexParent

```

O intercepto do modelo nos diz que a taxa de negociação entre irmãos média, sabendo que o tratamento alimentar é *Deprived*, é `r sem_SexParent$coefficients$fixed[1] `.

O tratamento alimentar *Satiated* reduz a taxa de negociação em `r sem_SexParent$coefficients$fixed[2]*(-1) `.

E a cada unidade de tempo acrescida no valor médio de tempo de chegada, temos um descréscimo da taxa de negociação de `r sem_SexParent$coefficients$fixed[3]*(-1) `








