---
title: ""
author: ""
date: ""
output:
  pdf_document:
    latex_engine: xelatex
---


\begin{minipage}{.8\textwidth}
\textbf{Alunos:} Álvaro Kothe, Giovanni Piccirilli, Larissa Eleutério, Marcos Andrade

\textbf{Docente:} Viviana Giampaoli

\textbf{Data:} 23/09/2021 


\end{minipage}	
\begin{minipage}{.2\textwidth}
	\includegraphics[width=.3\linewidth]{logo_ime_usp.png}
\end{minipage}	
	
\hrulefill

\begin{center}
\Large{Modelos Mistos - Lista 2}
\end{center}

\vspace{0.5cm}

```{r message=FALSE, warning=FALSE, include=FALSE}
library(knitr)
library(kableExtra)
```


```{r, message=F, warning=F}
## importando pacote e dados necessários

library(nlme)
data("Orthodont")
data = Orthodont

```


## Exercício 1

Cosidere a base Orthodont, ajuste o modelos misto da distância em função da idade e do sexo, com o efeito aleatório sujeito, considerando o método ML e REML. Observe se existe diferenças.

**Resposta:**

Primeiramente ajustou-se o modelo pelo método da máxima verossimilhança.


```{r}

## ajustando um modelo de efeitos fixos pelo método da máxima verossimilhança
lmeML1=lme(fixed= distance~age + Sex, random=~ 1 |Subject, method="ML",data=data) 

## resultados
lmeML1

```

As estimativas dos parâmetros são:

* intercepto:  `r round(coef(summary(lmeML1))[1, 'Value'], 2) `
* idade: `r round(coef(summary(lmeML1))[2, 'Value'], 2) `
* sexo: `r round(coef(summary(lmeML1))[3, 'Value'], 2) `
* desvio padrão dos resíduos: `r round(as.numeric(VarCorr(lmeML1)[2,2]), 2) `
* desvio padrão do efeito aleatório: `r round(as.numeric(VarCorr(lmeML1)[1,2]), 2) `


Ajustando agora o modelo com o método da máxima verossimilhança restrita é possível ver que as estimativas dos coeficientes de efeito fixo se mantiveram. As estimativas dos desvios tiveram uma pequena alteração.

```{r}

## ajustando um modelo de efeitos fixos pelo método da máxima verossimilhança restrita
lmeREML1=lme(fixed= distance~age + Sex, random=~ 1 |Subject, method="REML",
             data=data)

## resultados
lmeREML1

```


* desvio padrão dos resíduos: `r round(as.numeric(VarCorr(lmeREML1)[2,2]), 2) `
* desvio padrão do efeito aleatório: `r round(as.numeric(VarCorr(lmeREML1)[1,2]), 2) `


```{r}

comparando_modelos <- rbind(lmeML1$coefficients$fixed,
                            lmeREML1$coefficients$fixed) %>% 
  cbind(rbind(as.numeric(VarCorr(lmeML1)[,2]), 
              as.numeric(VarCorr(lmeREML1)[,2]))) %>% 
  as.data.frame()

names(comparando_modelos) <- c("Intercepto", "Idade", "Sexo",
                               "$\\hat{\\sigma_d}$", "$\\hat{\\sigma}$")

row.names(comparando_modelos) <- c("lmeML1", "lmeREML1")

kable(comparando_modelos, escape = FALSE)

```


## Exercício 2 
Refaça o item anterior considerando outra parametrização.

**Resposta:**

A parametrização padrão para variáveis categóricas no pacote nlme é a casela de referência, onde crianças do sexo masculino foram marcadas com '0' e crianças do sexo femenino como '1'.


```{r}

lmeML1$contrasts

```

Agora  a parametricação será contraste da soma, onde o sexo masculino aparece como '1' e o sexo feminino como '-1'.


```{r}
lmeML2=lme(fixed= distance~age + Sex, random=~ 1 |Subject, method="ML",data=data,
           contrasts = list(Sex = "contr.sum")) 

lmeML2$contrasts

```
Ajustando o modelo com estimativa de máxima verossimilhança para os parâmetros, apenas as estimativas do intercepto e do coeficiente associado ao fator fixo de idade se alteram. As demais estimativas se mantêm iguais ao modelo ajustado pela máxima verissimilhança com a parametrização casela de referência.

```{r}

lmeML2

```

Similar a situação anterior, quando se comparam as estimativas do modelo estimado com máxima verossimilhança restrita, e diferença na parametrização de sexo, apenas intercepto e estimativa de coeficiente associado ao sexo são diferentes. Além disso, as variâncias de ambos os modelos permaneceram iguais.


```{r}

lmeREML2=lme(fixed= distance~age + Sex, random=~ 1 |Subject, method="REML",
             data=data, contrasts = list(Sex = "contr.sum")) 

lmeREML2


```

É importante destacar que, independente da parametrização, a relação entre os fatores da variável sexo se mantém. 

Quando se usa casela de referência, o fator referência é o masculino e o coeficiente traz informação que, o fato de ser menina diminui a estimativa de tamanho da glândula em `r round(lmeML1$coefficients$fixed[3], 2) `.

Na utilização do contraste da soma, multiplicamos o coeficiente pela representação do sexo. No caso masculino a representação é '1' e no caso feminino a representação é '-1'. O valor do coeficiente é `r round(lmeML2$coefficients$fixed[3], 2) ` (positivo). Isto significa que a estimativa de tamanho da glândula para meninos é 1\*`r round(lmeML2$coefficients$fixed[3], 2) ` e para meninas é -1\*`r round(lmeML2$coefficients$fixed[3], 2) `. 

Portanto, em ambas as parametrizações, se interpreta que o sexo masculino influencia positivamente no tamanho da glândula.



```{r}


comparando_modelos2 <- rbind(lmeML1$coefficients$fixed, 
                             lmeML2$coefficients$fixed, 
                             lmeREML1$coefficients$fixed, 
                             lmeREML2$coefficients$fixed) %>% 
  cbind(rbind(as.numeric(VarCorr(lmeML1)[,2]), as.numeric(VarCorr(lmeML2)[,2]),
              as.numeric(VarCorr(lmeREML1)[,2]), 
              as.numeric(VarCorr(lmeREML2)[,2]))) %>% 
  as.data.frame()

names(comparando_modelos2) <- c("Intercepto", "Idade", "Sexo", 
                                "$\\hat{\\sigma_d}$", "$\\hat{\\sigma}$")

row.names(comparando_modelos2) <- c("lmeML1", "lmeML2", "lmeREML1", "lmeREML2")


kable(comparando_modelos2, escape = FALSE)


```


## Exercício 3

Considerando valores próximos as estimativas de ML para os parâmetros fixos e de REML para as componentes de variância, simule duas novas bases de dados, uma em que o número de meninos é 32 e o de meninas é 22, e outra em que o número de meninos é 96 e o de meninas 33.


**Resposta:**

Para gerar a variável resposta simulada definimos os seguintes parâmetros:

* Intercepto: 17
* Sexo: -2.5
* Idade: 0.6
* desvio padrão dos resíduos: 1.45
* desvio padrão do efeito aleatório: 1,85


##### Simulação para 54 indivívuos

Vemos que as variáveis y (tamanho da glândula), intercepto e idade são numéricas, entquanto que sexo é uma variável categórica com dois fatores e sujeito outra variável categórica com 54 fatores.
O número total de linhas é 216 que representam os 54 indivíduos em cada uma das 4 idades observadas. 

```{r}
age = 0.6
sex = -2.5
intercepto = 17
sigmab = 1.85^2 #o summary solta o desvio padrão
sigma = 1.45^2

set.seed(2109)

#Para 32 meninos e 22 meninas
#head(data)
X = model.matrix(~age + Sex, data)
X2 = rbind(X,X) #Dobrei a matrix X
beta1 = c(intercepto, age, sex)
muv = X2%*%beta1
Zi = matrix(1,4,1) #matriz dos efeitos aletorios de cada individuo i (são iguais
#para todo i)
Vi = sigma*(diag(4)) + sigmab*(Zi%*%(t(Zi))) # Matriz de variância para indiv i
V = kronecker(diag(27*2), Vi) #matriz de variancia geral, essa multiplicação

#cria uma matriz quadrada em que cada elemento da diagonal é Vi
library(MASS)
y = mvrnorm(1, muv, V) #simulando da normal multivariada
individuo = rep(seq(1:54),each = 4) #gerando o indice dos individuos
datasim2 = data.frame(cbind(y, X2, individuo))
names(datasim2) = c("y","Intercept", "age", "Sex","Subject")

datasim2$Sex <- as.factor(datasim2$Sex)
datasim2$Subject <- as.factor(datasim2$Subject)

str(datasim2)

# table(datasim2$Sex)/4 # 4 coletas por indivíduo
```

##### Simulação para 129 indivívuos

Todas as catacterísticas observadas anteriormente se mantêm nesta simulação.
O número total de linhas é 512 que representam os 129 indivíduos em cada uma das 4 idades observadas.

```{r}
#Para 96 meninos e 32 meninas

X = model.matrix(~age + Sex, data)
Xmale = X[X[,3] == 0,]
Xmale = matrix(rep(t(Xmale), 6), ncol = ncol(Xmale), byrow = TRUE)
Xfemale = X[X[,3] == 1,]
Xfemale = matrix(rep(t(Xfemale), 3), ncol = ncol(Xfemale), byrow = TRUE)

X3 = rbind(Xmale, Xfemale)
beta1 = c(intercepto, age, sex)
muv = X3%*%beta1
Zi = matrix(1,4,1)
Z = kronecker(diag(129), Zi)
Vi = sigma*(diag(4)) + sigmab*(Zi%*%(t(Zi)))
V = kronecker(diag(129), Vi)
y = mvrnorm(1, muv, V)
individuo = rep(seq(1:129),each = 4)
datasim3 = data.frame(cbind(y, X3, individuo))
names(datasim3) = c("y","Intercept", "age", "Sex","Subject")

datasim3$Sex <- as.factor(datasim3$Sex)
datasim3$Subject <- as.factor(datasim3$Subject)

str(datasim3)

```


## Exercício 4

Realize o solicitado nos itens anteriores para a nova base.

**Resposta:**

##### Base simulada 1: 32 meninos e 22 meninas.

Ajuste do modelo pelo método da máxima verossimilhança com dados de 54 crianças.

```{r}
lmeML_sim1=lme(fixed= y~age + Sex, random=~ 1 |Subject, method="ML",data=datasim2) 
lmeML_sim1

```

Ajuste do modelo pelo método da máxima verossimilhança restrita com dados de 54 crianças.


```{r}

lmeREML_sim1=lme(fixed= y~age + Sex, random=~ 1 |Subject, method="REML",data=datasim2) 
lmeREML_sim1

```

### Base simulada 2: 96 meninos e 33 meninas.

Ajuste do modelo pelo método da máxima verossimilhança com dados de 129 crianças.

```{r}
lmeML_sim2=lme(fixed= y~age + Sex, random=~ 1 |Subject, method="ML",data=datasim3) 
lmeML_sim2

```

Ajuste do modelo pelo método da máxima verossimilhança restrita com dados de 129 crianças.

```{r}

lmeREML_sim2=lme(fixed= y~age + Sex, random=~ 1 |Subject, method="REML",data=datasim3) 
lmeREML_sim2

```



## Exercício 5

Compare os resultados.

**Resposta:**


```{r}
# Extrai informação do modelo
extrai_estimativas = function(modelo) {
    betas = modelo$coefficients$fixed
    desvios = as.numeric(VarCorr(modelo)[,2])
    estimativas = c(betas, desvios)
    names(estimativas) = c("Intercepto", "Idade", "Sexo", "$\\hat{\\sigma_d}$",
                           "$\\hat{\\sigma}$")
    
    return(estimativas)
}

```

```{r}
library(purrr)

lst_modelos = list(
    "ML" = lmeML1,
    "ML reparametrizado" = lmeML2,
    "ML Simulado 1" = lmeML_sim1,
    "ML Simulado 2" = lmeML_sim2,
    
    "REML" = lmeREML1,
    "REML reparametrizado" = lmeREML2,
    "REML Simulado 1" = lmeREML_sim1,
    "REML Simulado 2" = lmeREML_sim2
)

tabela_estimativas = map_dfr(lst_modelos, extrai_estimativas, .id = "Modelo")

kable(tabela_estimativas, escape = FALSE, booktabs = TRUE, linesep = "")

```

Pela tabela acima percebe-se que as estimativas dos efeitos fixos permanecem iguais quando ajustado no mesmo banco de dados, independente se foi utilizado o método de Maxíma verossimilhança ou máxima verossimilhança restrita. 

A principal diferença entre os métodos se encontra na estimativas dos desvios padrão, em que esta diferença é visível, porém pequena.

Utilizando um banco de dados maior, que são as bases simuladas, vemos que a diferença entre os desvios é menor, o que leva a considerar que não existe diferença entre os métodos para uma amostra suficientemente grande.
