---
title: 'Lista 4'
author: ''
date: ''
output:
  pdf_document:
    extra_dependencies: ["float"]
fig_width: 6 
fig_height: 4 
header-includes:
   - \usepackage[brazil]{babel}
---

```{r setup, include=FALSE}
knitr::opts_chunk$set(fig.align = "center", 
                      warning = FALSE, message = FALSE)
```

```{r}
library(tidyverse)
library(ggplot2) 
library(knitr)
library(kableExtra)
```



## Banco de dados ParasiteCod

```{r}
ParasiteCod <- read.csv('ParasiteCod.txt', sep = '\t')
ParasiteCod$fArea <- factor(ParasiteCod$Area)  # prova
ParasiteCod$fYear <- factor(ParasiteCod$Year)
ParasiteCod$Prevalence <- factor(ParasiteCod$Prevalence)
```

O modelo entregue para análise utiliza as variáveis *Length*, *Area* e *Year* para explicar a prevalência do parasita.

Através do gráfico abaixo vemos que a distribuição da variável *Length* é parecida em casos com e sem prevalência do parasita.


```{r}
ggplot(ParasiteCod) +
  geom_boxplot(aes(x = Prevalence, y = Length)) +
  theme_classic() +
  ggtitle('Distribuição do comprimento por prevalência do parasita') +
  theme(plot.title = element_text(hjust = 0.5))
```

Outra variável presente no modelo é a área e, no gráfico abaixo vemos que para área tem uma proporção diferente de prevalência. Os valores de proporção estão na tabela seguinte. 

```{r}
ParasiteCod %>% 
  group_by(Prevalence, fArea) %>% 
  summarise(contagem = n()) %>% 
  ggplot(aes(x = fArea, y = contagem, fill = Prevalence)) +
  geom_col(position = "dodge") +
  theme_classic() + ylab('Número de ocorrências') + xlab('Área') +
  ggtitle('Comparação entre prevalência por área') +
    theme(plot.title = element_text(hjust = 0.5))
```

```{r}
ParasiteCod %>% 
  group_by(Prevalence, fArea) %>% 
  summarise(contagem = n()) %>% 
  pivot_wider(id_cols = 'fArea', names_from = 'Prevalence', values_from = 'contagem') %>% 
  mutate(`Prevalence proportion` = (`1`/(`1`+`0`))) %>% 
  kable(row.names = F,
        caption = "Prevaência do parasita por área",
        booktabs = TRUE, linesep = "") %>%
  add_header_above(c(" ", "Prevaência" = 2, " ")) %>%
  kable_styling(latex_options = "HOLD_position")
```


O ano da observação é outra variável descritiva do modelo e, novamente vemos no gráfico e na tabela abaixo que a proporção de prevalência varia de ano para ano.


```{r}
ParasiteCod %>% 
  group_by(Prevalence, fYear) %>% 
  summarise(contagem = n()) %>% 
  ggplot(aes(x = fYear, y = contagem, fill = Prevalence)) +
  geom_col(position = "dodge") +
  theme_classic() + ylab('Número de ocorrências') + xlab('Ano') +
  ggtitle('Comparação entre prevalência por ano') +
    theme(plot.title = element_text(hjust = 0.5))
```

```{r}
ParasiteCod %>% 
  group_by(Prevalence, fYear) %>% 
  summarise(contagem = n()) %>% 
  pivot_wider(id_cols = 'fYear', names_from = 'Prevalence', values_from = 'contagem') %>% 
  mutate(`Prevalence proportion` = (`1`/(`1`+`0`))) %>% 
  kable(row.names = F,
        caption = "Prevaência do parasita por Ano",
        booktabs = TRUE, linesep = "") %>%
  add_header_above(c(" ", "Prevaência" = 2, " ")) %>%
  kable_styling(latex_options = "HOLD_position")
```


Através da tabela abaixo observamos que dentro de cada ano existe variação da proporção de prevalência por área, isso significa que é necessário considerar a interação entre as variáveis no modelo, assim como foi feito.

```{r}
ParasiteCod %>% 
  group_by(Prevalence, fArea, fYear) %>% 
  summarise(contagem = n()) %>% 
  pivot_wider(id_cols = c('fYear', 'fArea'), 
              names_from = 'Prevalence', values_from = 'contagem') %>% 
  mutate(`Prevalence proportion` = scales::percent(`1`/(`1`+`0`))) %>% 
  pivot_wider(id_cols = 'fArea',
              names_from = 'fYear', values_from = 'Prevalence proportion') %>% 
  kable(row.names = F,
        caption = "Prevaência do parasita por área e ano",
        booktabs = TRUE, linesep = "") %>%
  kable_styling(latex_options = "HOLD_position")
```


### Ajuste do modelo
O modelo de regressão logística pode ser definido como
\[\begin{split}
Y_{ijk} & \stackrel{ind.}{\sim} Bernoulli(\pi_{ijk})\\
\log \left(\frac{\pi_{ijk}}{1 - \pi_{ijk}}\right) &= \beta_0 + \beta_1 \textrm{Comprimento} +\beta_{2j}\textrm{Area}_j +
\beta_{3k}\textrm{Ano}_k + \beta_{5jk} \textrm{Area}_j\textrm{Ano}_k\\
\end{split}\]
em que $i = 1, \dots, n_{jk}$ representa o parasita $i$ na área $j = 1, 2, 3, 4$ no ano $k = 1,2,3$. E $\pi_{ijk}$ é a probabilidade do parasita $i$ prevalecer na área $j$ no ano $k$.


```{r}
P12 <- glm(Prevalence ~  Length+fArea * fYear ,
           family = binomial, data = ParasiteCod)
summary(P12)
```

Os fatores de referência são *fYear* = 1999 e *fArea* = 1.
*Length* é uma variável contínua e sua média é `r  round(mean(ParasiteCod$Length, na.rm = T), 2)`. Usaremos a média do comprimento para o cálculo das probabilidades de cada ano e área.

#### Interpretação da chance de prevalência

Para encontrar a probabilidade dos eventos precisamos calcular o inverso da função de ligação utilizando os coeficientes resultantes do treinamento do modelo.

```{r, message=F, warning=F, echo=F}
## calculando a probabilidade para chamar no texto abaixo
p <- exp(coef(P12)[1]+(coef(P12)[2]*mean(ParasiteCod$Length, na.rm = T)))
prob <- round((p/(1+p)),2)
```


**Ex.:** 
A probabilidade de prevalência do parasita quando o ano é **1999** e a área é **1** utilizando os coeficientes `r coef(P12)[1]`, e `r coef(P12)[2]` é dada por
$$ \hat{\pi}_{i11} = \frac{exp\{ \beta_0 + \hat{\beta}_1 \textrm{Comprimento} + \hat{\beta}_{21}\textrm{Area}_1 +
\hat{\beta}_{31}\textrm{Ano}_1 + \hat{\beta}_{511} \textrm{Area}_1\textrm{Ano}_1\}}{(1 + exp\{ \beta_0 + \hat{\beta}_1 \textrm{Comprimento} + \hat{\beta}_{21}\textrm{Area}_1 +
\hat{\beta}_{31}\textrm{Ano}_1 + \hat{\beta}_{511} \textrm{Area}_1\textrm{Ano}_1\})} $$ 

Então, a probabilidade de prevalência de parasita no ano de 1999 na área 1 com comprimento de `r round(mean(ParasiteCod$Length, na.rm = T), 2) ` é `r prob`.



**Ex.:** 
Para calcular as probabilidades das interações, todas as informações referentes às características da amostra para a qual queremos calcular a probabilidade são utilizadas.
Considerando agora a probabilidade de prevalência na área **2** no ano **2000**, para isso precisaremos considerar os seguintes $\beta_s$:

* intercepto: `r P12$coefficients[1]`
* efeito do comprimento: `r P12$coefficients[2]`
* efeito da área 2: `r P12$coefficients[3]`
* efeito do ano 2000: `r P12$coefficients[6]`
* efeito da interação entre ano e área: `r P12$coefficients[8]`


```{r, message=F, warning=F, echo=F}
## calculando a probabilidade para chamar no texto abaixo
p <- exp(coef(P12)[1]+(coef(P12)[2]*mean(ParasiteCod$Length, na.rm = T))+coef(P12)[3]+coef(P12)[6]+coef(P12)[8])
prob <- round((p/(1+p)),2)
```




Portanto, a probabilidade de prevalência do parasita, considerando comprimento médio, na área **2** no ano **2000** é `r scales::percent(prob)`.

**Ex.:**  Com o auxílio da função predict podemos calcular as probabilidades pra todas combinações de ano e área. A Tabela abaixo apresenta as probabilidades calculadas para as combinações de ano e área, e os resultados nos mostram os efeitos das interações. Por exemplo, a probabilidade em relação ao nível 3 de área e ano 1999 é menor que do nível 1 de área e ano 1999, isso devido ao efeito negativo do nível 3 da variável área. Mas a probabilidade em relação a área 3 e ano de 2001 é maior que a probabilidade da área 1 e o ano de 2001, isso devido ao fato do efeito da interação entre o ano de 2001 e o nível 3 da variável área. A conclusão é a mesma ao observarmos a área 2. Isso quer dizer que os os níveis da variável área tem um efeito diferente dependendo do ano, oque caracteriza uma interação entre área e ano.   


```{r, echo=FALSE}
X = expand.grid(Length=53.45,
                fArea = levels(ParasiteCod$fArea),
                fYear = levels(ParasiteCod$fYear))
probs = predict(P12, X, type = "response")
cbind(X, Probabilidade = probs) %>%
  kable(digits = 2,
        booktabs=TRUE, linesep="",
        caption = "Probabilidade calculada para cada nível de área e ano com Length fixo em 53,45.") %>%
  kable_styling(latex_options = "HOLD_position")
```



Na figura abaixo são apresentadas as probabilidades de prevalência por comprimento dado a área e o ano.
```{r, fig.cap="Probabilidade predita dado o comprimento por Área e Ano.", fig.pos="H"}
Xn = expand.grid(Length=with(ParasiteCod, seq(min(Length, na.rm = T),
                                              max(Length, na.rm = T),
                                              length.out = 10)),
                fArea = levels(ParasiteCod$fArea),
                fYear = levels(ParasiteCod$fYear))
Xn = cbind(Xn, prob = predict(P12, Xn, type="response"))
ggplot(Xn, aes(Length, prob, color=fArea, linetype=fYear)) +
  geom_line() +
  scale_y_continuous(labels = scales::percent) +
  labs(y="Probabilidade predita") +
  theme_classic()
```

Vamos interpretar como as probabilidades estimadas se comportam nos niveis da variável ano para a área fixa

Área 1

Ano 1999
$$
\pi_{i11} = \frac{\exp(`r coef(P12)[1]` +  `r coef(P12)[2]`\textrm{Comprimeto})}{1 + \exp(`r coef(P12)[1]` +  `r coef(P12)[2]`\textrm{Comprimeto})}
$$

Ano 2000
$$
\pi_{i12} = \frac{\exp(`r coef(P12)[1]` +  `r coef(P12)[2]`\textrm{Comprimeto} + `r coef(P12)[6]`)}{1 + \exp(`r coef(P12)[1]` +  `r coef(P12)[2]`\textrm{Comprimeto} + `r coef(P12)[6]`)}
$$

Ano 2001
$$
\pi_{i13} = \frac{\exp(`r coef(P12)[1]` +  `r coef(P12)[2]`\textrm{Comprimeto}  `r coef(P12)[7]`)}{1 + \exp(`r coef(P12)[1]` +  `r coef(P12)[2]`\textrm{Comprimeto}  `r coef(P12)[7]`)}
$$

Logo, $\pi_{i12} > \pi_{i11} > \pi_{i13}$.
Área 2

Ano 1999
$$
\pi_{i21} = \frac{\exp(`r coef(P12)[1]` +  `r coef(P12)[2]`\textrm{Comprimeto}  `r coef(P12)[3]`)}{1 + \exp(`r coef(P12)[1]` +  `r coef(P12)[2]`\textrm{Comprimeto} `r coef(P12)[3]`)}
$$
Ano 2000
$$
\pi_{i22} = \frac{\exp(`r coef(P12)[1]` +  `r coef(P12)[2]`\textrm{Comprimeto}  `r coef(P12)[3]` + `r coef(P12)[6]` `r coef(P12)[8]`)}{1 + \exp(`r coef(P12)[1]` +  `r coef(P12)[2]`\textrm{Comprimeto}  `r coef(P12)[3]` + `r coef(P12)[6]` `r coef(P12)[8]`)}
$$
Ano 2001
$$
\pi_{i23} = \frac{\exp(`r coef(P12)[1]` +  `r coef(P12)[2]`\textrm{Comprimeto}  `r coef(P12)[3]`  `r coef(P12)[7]`+ `r coef(P12)[11]`)}{1 + \exp(`r coef(P12)[1]` +  `r coef(P12)[2]`\textrm{Comprimeto}`r coef(P12)[3]``r coef(P12)[7]` + `r coef(P12)[11]`)}
$$

Logo, $\pi_{i22} > \pi_{i21} > \pi_{i23}$.
Área 3

Ano 1999
$$
\pi_{i31} = \frac{\exp(`r coef(P12)[1]` +  `r coef(P12)[2]`\textrm{Comprimeto}  `r coef(P12)[4]`)}{1 + \exp(`r coef(P12)[1]` +  `r coef(P12)[2]`\textrm{Comprimeto}`r coef(P12)[4]`)}
$$
Ano 2000
$$
\pi_{i32} = \frac{\exp(`r coef(P12)[1]` +  `r coef(P12)[2]`\textrm{Comprimeto}  `r coef(P12)[4]`+ `r coef(P12)[6]` + `r coef(P12)[9]`)}{1 + \exp(`r coef(P12)[1]` +  `r coef(P12)[2]`\textrm{Comprimeto}`r coef(P12)[4]` + `r coef(P12)[6]`+ `r coef(P12)[9]`)}
$$
Ano 2001
$$
\pi_{i33} = \frac{\exp(`r coef(P12)[1]` +  `r coef(P12)[2]`\textrm{Comprimeto}  `r coef(P12)[4]`  `r coef(P12)[7]` + `r coef(P12)[12]`)}{1 + \exp(`r coef(P12)[1]` +  `r coef(P12)[2]`\textrm{Comprimeto}`r coef(P12)[4]`  `r coef(P12)[7]` + `r coef(P12)[12]`)}
$$

Logo, $\pi_{i32} > \pi_{i31} > \pi_{i33}$.
Área 4

Ano 1999
$$
\pi_{i41} = \frac{\exp(`r coef(P12)[1]` +  `r coef(P12)[2]`\textrm{Comprimeto} + `r coef(P12)[5]`)}{1 + \exp(`r coef(P12)[1]` +  `r coef(P12)[2]`\textrm{Comprimeto}+`r coef(P12)[5]`)}
$$
Ano 2000
$$
\pi_{i42} = \frac{\exp(`r coef(P12)[1]` +  `r coef(P12)[2]`\textrm{Comprimeto} + `r coef(P12)[5]` + `r coef(P12)[6]` + `r coef(P12)[10]`)}{1 + \exp(`r coef(P12)[1]` +  `r coef(P12)[2]`\textrm{Comprimeto}+`r coef(P12)[5]`  + `r coef(P12)[6]` + `r coef(P12)[10]`)}
$$
Ano 2001
$$
\pi_{i43} = \frac{\exp(`r coef(P12)[1]` +  `r coef(P12)[2]`\textrm{Comprimeto} + `r coef(P12)[5]`  `r coef(P12)[7]` + `r coef(P12)[13]`)}{1 + \exp(`r coef(P12)[1]` +  `r coef(P12)[2]`\textrm{Comprimeto}+`r coef(P12)[5]` `r coef(P12)[7]` + `r coef(P12)[13]`)}
$$

Logo, $\pi_{i42} > \pi_{i41} > \pi_{i43}$.

#### Interpretação da razão de chance

O modelo de regressão logística é caracterizado pela seguinte relação entre a probabilidade $p$ e o preditor linear $X\bf{\beta}$

$$
\log\left( \frac{p_i}{1 - p_i}\right) = X\bf{\beta},
$$

em que $X$ é uma matriz de dimensão $n\times p$ com as covariáveis e $\beta$ o vetor de coeficientes de dimensão $p$. Podemos calcular os efeitos das covariáveis na razão de $p_i/(1 - p_i)$, que chamamos de razão de chances. Logo,

\begin{itemize}
\item $\exp(0.08516)$ = 1.088, a chance de prevalência do parasita aumenta em 8.8\% com o aumento de uma unidade de comprimento.

\item $\exp(-1.185849)$ = 0.3054, a chance de prevalência do parasita na área 2 é 70\% menor que na área 1 para o ano de 1999.

\item $\exp(0.383756)$ = 1.46778, a chance de prevalência do parasita no ano de 2000 aumenta em 46\% em relação ao ano de 1999 para a área 1.

\item $\exp(-0.209035)$ = 0.81136, a chance de prevalência do parasita na área 2 é 19\% menor do que na área 1 em relação ao ano de 2000, mas a chance de prevalência do parasita na área 2 é 1240\% ($\exp(2.595866) = 13.4$) maior que na área 1 em relação ao ano de 2001. O que concluímos que claramente a área tem um efeito diferente na prevalência dependendo do ano selecionado.
\end{itemize}


## Banco de dados hdp

```{r}
library(lme4)
hdp <- read.csv("dados/hdp.txt")
hdp <- within(hdp, {
  Married <- factor(Married, levels = 0:1, labels = c("no", "yes"))
  DID <- factor(DID) 
  HID <- factor(HID)
})
model <- glmer(remission ~ 1 + CancerStage + (1 + CancerStage | DID), data = hdp, 
           family = 'binomial', control = glmerControl(optimizer = 'bobyqa'))
#BOBYQA:Bound Optimization by Quadratic Approximation
# summary(model)
```

### Definição do modelo

O modelo ajustado para o banco de dados hdp é na forma

\[
\begin{split}
Y_{ijk}|\mathbf{b_{i}} & \stackrel{ind.}{\sim} Bernoulli(\pi_{ij})\\
\log \left(\frac{\pi_{ij}}{1 - \pi_{ij}}\right) &= \beta_0 + \beta_{1j} + b_{0i} + b_{1ji} \\
\mathbf{b_{i}} &= \begin{bmatrix}
b_{0i} \\
b_{12i} \\
b_{13i} \\
b_{14i} \\
\end{bmatrix} \sim N(\mathbf{0}, \mathbf \Sigma_i) \\
\mathbf \Sigma_i &= \begin{bmatrix}
\sigma_{0}^2 & & & \\
\sigma_{02}& \sigma_{2}^2 &  & \\
\sigma_{03} & \sigma_{23} & \sigma_{3}^2 & \\
\sigma_{04} & \sigma_{24} & \sigma_{34} & \sigma_{4}^2
\end{bmatrix},
\end{split}
\]
em que $i = 1, \dots, 407$ representa o médico, $j = 1, \dots, 4$ representa o estágio do câncer, $k = 1, \dots, n_{ij}$ é a repetição, e a matriz $\mathbf \Sigma_i$ é simétrica.


### Interpretação dos efeitos fixos

Os coeficientes dos efeitos fixos estão apresentados na tabela abaixo.

```{r echo=FALSE}
efeitos_fixos <- lme4::fixef(model) %>%
  enframe("Termo", "Estimativa")
  
efeitos_fixos[1,1] <- "Intercepto"
kable(efeitos_fixos, digits = 4L,
      caption="Estimativas dos efeitos fixos.",
      booktabs=TRUE, linesep="") %>%
  kable_styling(latex_options = "HOLD_position")
```

O exponencial das estimativas da tabela acima são interpretadas como a razão de chances populacional, ou seja, A chance populacional de se ter remissão é

- 45,34\% menor para o estágio II em relação ao I.
- 71,94\% menor para o estágio III em relação ao I.
- 95,59\% menor para o estágio IV em relação ao I.

As probabilidades populacionais de remissão para cada estágio estão apresentadas na tabela abaixo.

```{r}
estagio_cancer = expand_grid(CancerStage = sort(unique(hdp$CancerStage)))
prob_rem = predict(model, estagio_cancer, re.form=NA, type="response")
cbind(estagio_cancer, prob_rem) %>%
  kable(digits=4, col.names = c("Estágio do câncer", "Probabilidade de Remissão"),
        caption = "Probabilidade de remissão por estãgio do câncer estimadas.",
        booktabs=TRUE, linesep="") %>%
  kable_styling(latex_options = "HOLD_position")
```

Pela razão de chances e pela tabela apresentada acima, nota-se que quanto mais avançado o estágio do câncer, menor a chance de remissão.


## Exercício

Provar que $y_{ij}$ e $y_{ik}$ estão correlacionados.

**Resposta:**

Seja $y_i|\bf{b} \sim$ Bernoulli($\pi_i$).

$E[y_i|\bf{b}] = \pi_i$ e $g(\pi) = \bf{x}_i\boldsymbol{\beta} + \bf{z}_i\boldsymbol{b}$.

$$Cov(y_i, y_j) = Cov(E(y_i|\bf{b}),E(y_j|\bf{b})) + E(Cov(y_i, y_j|\bf{b})) = Cov(\pi_i, \pi_j) + 0$$
$$Cov(\pi_i, \pi_j) = Cov\left(\frac{\exp(\bf{x}_i \boldsymbol{\beta} + \bf{z}_i \boldsymbol{b})}{1 + \exp(\bf{x}_i \boldsymbol{\beta} + \bf{z}_i \boldsymbol{b})}, \frac{\exp(\bf{x}_j \boldsymbol{\beta} + \bf{z}_j \boldsymbol{b})}{1 + \exp(\bf{x}_j \boldsymbol{\beta} + \bf{z}_j \boldsymbol{b})}\right) $$


