---
title: 'Lista 4'
author: ''
date: ''
output:
  pdf_document:
    extra_dependencies: 
  html_document:
    df_print: paged
---


```{r}

library(tidyverse)
library(ggplot2) 
library(knitr)

```



```{r}

ParasiteCod <- read.csv('ParasiteCod.txt', sep = '\t')

ParasiteCod$fArea <- factor(ParasiteCod$Area)
ParasiteCod$fYear <- factor(ParasiteCod$Year)
ParasiteCod$Prevalence <- factor(ParasiteCod$Prevalence)

```

O modelo entregue para análise utiliza as variáveis *Length*, *Area* e *Year* para explicar a prevalência do parasita.

Através do gráfico abaixo vemos que a distribuição da variável *Length* é parecida em casos com e sem prevalência do parasita.


```{r}

ggplot(ParasiteCod) +
  geom_boxplot(aes(x = Prevalence, y = Length)) +
  theme_classic() +
  ggtitle('Distribuição do comprimento por prevalência do parasita') +
  theme(plot.title = element_text(hjust = 0.5))

```

Outra variável presente no modelo é a área e, no gráfico abaixo vemos que para área tem uma proporção diferente de prevalência. Os valores de proporção estão na tabela seguinte. 

```{r}

ParasiteCod %>% 
  group_by(Prevalence, fArea) %>% 
  summarise(contagem = n()) %>% 
  ggplot(aes(x = fArea, y = contagem, fill = Prevalence)) +
  geom_col(position = "dodge") +
  theme_classic() + ylab('Número de ocorrências') + xlab('Área') +
  ggtitle('Comparação entre prevalência por área') +
    theme(plot.title = element_text(hjust = 0.5))

```

```{r}

ParasiteCod %>% 
  group_by(Prevalence, fArea) %>% 
  summarise(contagem = n()) %>% 
  pivot_wider(id_cols = 'fArea', names_from = 'Prevalence', values_from = 'contagem') %>% 
  mutate(`Prevalence proportion` = (`1`/(`1`+`0`))) %>% 
  kable(row.names = F)


```


O ano da observação é outra variável descritiva do modelo e, novamente vemos no gráfico e na tabela abaixo que a proporção de prevalência varia de ano para ano.


```{r}

ParasiteCod %>% 
  group_by(Prevalence, fYear) %>% 
  summarise(contagem = n()) %>% 
  ggplot(aes(x = fYear, y = contagem, fill = Prevalence)) +
  geom_col(position = "dodge") +
  theme_classic() + ylab('Número de ocorrências') + xlab('Ano') +
  ggtitle('Comparação entre prevalência por ano') +
    theme(plot.title = element_text(hjust = 0.5))

```

```{r}

ParasiteCod %>% 
  group_by(Prevalence, fYear) %>% 
  summarise(contagem = n()) %>% 
  pivot_wider(id_cols = 'fYear', names_from = 'Prevalence', values_from = 'contagem') %>% 
  mutate(`Prevalence proportion` = (`1`/(`1`+`0`))) %>% 
  kable(row.names = F)

```


Através da tabela abaixo observamos que dentro de cada ano existe variação da proporção de prevalência por área, isso significa que é necessário considerar a interação entre as variáveis no modelo, assim como foi feito.

```{r}

ParasiteCod %>% 
  group_by(Prevalence, fArea, fYear) %>% 
  summarise(contagem = n()) %>% 
  pivot_wider(id_cols = c('fYear', 'fArea'), names_from = 'Prevalence', values_from = 'contagem') %>% 
  mutate(`Prevalence proportion` = scales::percent(`1`/(`1`+`0`))) %>% 
  pivot_wider(id_cols = 'fArea', names_from = 'fYear', values_from = 'Prevalence proportion') %>% 
  kable(row.names = F) 


```


### Ajuste do modelo

Na regressão logistica com função de ligação *logit* estamos construindo um modelo para 
$$ ln(\frac{p}{1-p}), $$ 
onde 
$$\frac{p}{1-p} $$ 
é a chance de acontecimento de um evento, no caso do conjunto de dados *ParasiteCod* é a chance de prevalência do parasita.


```{r}

P12 <- glm(Prevalence ~  Length+fArea * fYear ,
           family = binomial, data = ParasiteCod)
summary(P12)


```

Os fatores de referência são *fYear* = 1999 e *fArea* = 1.
*Length* é uma variável contínua e sua média é `r  round(mean(ParasiteCod$Length, na.rm = T), 2)`. Usaremos a média do comprimento para o cálculo das probabilidades de cada ano e área.

#### Interpretação da chance de prevalência

Para encontrar a probabilidade dos eventos precisamos calcular o inverso da função de ligação utilizando os coeficientes resultantes do treinamento do modelo.

```{r, message=F, warning=F, echo=F}
## calculando a probabilidade para chamar no texto abaixo
p <- exp(coef(P12)[1]+(coef(P12)[2]*mean(ParasiteCod$Length, na.rm = T)))
prob <- round((p/(1+p)),2)

```


**Ex.:** 
A probabilidade de prevalência do parasita quando o ano é **1999** e a área é **1** é utiliza os coeficientes `r coef(P12)[1]`, e `r coef(P12)[2]`, 
onde 
$$ p = exp\{ \beta_0 + \beta_1x_1 + ... + \beta_nx_n\} $$ 
é a probabilidade de prevalência nesse cenário é 
$$ \frac{p}{1+p} $$
Então, a probabilidade de prevalência de parasita no ano de 1999 na área 1 com comprimento de `r round(mean(ParasiteCod$Length, na.rm = T), 2) ` é `r prob`.



**Ex.:** 
Para calcular as probabilidades das interações, todas as informações referentes às características da amostra para a qual queremos calcular a probabilidade são utilizadas.
Considerando agora a probabilidade de prevalência na área **2** no ano **2000**, para isso precisaremos considerar os seguintes $\beta_s$:

* intercepto: `r P12$coefficients[1]`
* efeito do comprimento: `r P12$coefficients[2]`
* efeito da área 2: `r P12$coefficients[3]`
* efeito do ano 2000: `r P12$coefficients[6]`
* efeito da interação entre ano e área: `r P12$coefficients[8]`


```{r, message=F, warning=F, echo=F}
## calculando a probabilidade para chamar no texto abaixo
p <- exp(coef(P12)[1]+(coef(P12)[2]*mean(ParasiteCod$Length, na.rm = T))+coef(P12)[3]+coef(P12)[6]+coef(P12)[8])
prob <- round((p/(1+p)),2)

```

Portanto, a probabilidade de prevalência do parasita, considerando comprimento médio, na área **2** no ano **2000** é `r scales::percent(prob)`.

**Ex.:**  Com o auxílio da função predict podemos calcular as probabilidades pra todas combinações de ano e área. A Tabela (\ref{probabilidades}) apresenta as probabilidades calculadas para as combinações de ano e área, e os resultados nos mostram os efeitos das interações. Por exemplo, a probabilidade em relação ao nível 3 de área e ano 1999 é menor que do nível 1 de área e ano 1999, isso devido ao efeito negativo do nível 3 da variável área. Mas a probabilidade em relação a área 3 e ano de 2001 é maior que a probabilidade da área 1 e o ano de 2001, isso devido ao fato do efeito da interação entre o ano de 2001 e o nível 3 da variável área. A conclusão é a mesma ao observarmos a área 2. Isso quer dizer que os os níveis da variável área tem um efeito diferente dependendo do ano, oque caracteriza uma interação entre área e ano.   

\begin{table}[ht]
\centering
\caption{Probabilidade calculada para cada nível de área e ano com Length fixo em 53,45.}
\begin{tabular}{cccc}
  \hline
 Length & fArea & fYear & Probabilidade \\ 
  \hline
53.45 & 1 & 1999 & 0.61 \\ 
 53.45 & 2 & 1999 & 0.30 \\ 
 53.45 & 3 & 1999 & 0.27 \\ 
 53.45 & 4 & 1999 & 0.68 \\ 
 53.45 & 1 & 2000 & 0.70 \\ 
 53.45 & 2 & 2000 & 0.37 \\ 
 53.45 & 3 & 2000 & 0.57 \\ 
 53.45 & 4 & 2000 & 0.88 \\ 
 53.45 & 1 & 2001 & 0.10 \\ 
   53.45 & 2 & 2001 & 0.31 \\ 
   53.45 & 3 & 2001 & 0.28 \\ 
   53.45 & 4 & 2001 & 0.66 \\ 
   \hline
\end{tabular}
\label{probabilidades}
\end{table}

#### Interpretação da razão de chance

O modelo de regressão logística é caracterizado pela seguinte relação entre a probabilidade $p$ e o preditor linear $X\bf{\beta}$

$$
\log\left( \frac{p_i}{1 - p_i}\right) = X\bf{\beta},
$$

em que $X$ é uma matriz de dimensão $n\times p$ com as covariáveis e $\beta$ o vetor de coeficientes de dimensão $p$. Podemos calcular os efeitos das covariáveis na razão de $p_i/(1 - p_i)$, que chamamos de razão de chances. Logo,

\begin{itemize}
\item $\exp(0.08516)$ = 1.088, a chance de prevalência do parasita é multiplicada por 1.088 a cada aumento na unidade de Lenght, em outras palavras, a
chance, e a probabilidade de prevalência do parasita aumenta conforme se aumenta Lenght.

\item $\exp(-1.185849)$ = 0.3054, a chance de prevalência do parasita na área 2 é 0.30 vezes maior que na área 1, ou seja, a chance é menor.

\item $\exp(0.383756)$ = 1.46778, a chance de prevalência do parasita no ano de 2000 é 1.46 vezes maior que do ano de 1999.

\item $\exp(-0.209035)$ = 0.81136, a chance de prevalência do parasita na área 2 é 0.81 vezes maior que na área 1 em relação ao ano de 2000, mas a chance de prevalência do parasita na área 2 é 13,4 ($\exp(2.595866)$) vezes maior que na área 1 em relação ao ano de 2001. O que concluímos que claramente a área tem um efeito diferente na prevaalência dependendo do ano selecionado.
\end{itemize}










