---
title: "Modelos Mistos - Lista 1"
author: 
  - Álvaro Jerônimo da Silva Kothe
  - Giovanni Pastori Piccirilli
  - Larissa Porto Eleutério
date: "16/09/2021"
output: html_document
---



## Exercício 1

Prove a expressão
\[
cov(y, w) = cov_u(E(y|u), E(w|u)) + E_u(cov(y, w)|u)
\]

**Resposta:**

Como

$$
cov(y, w) = E[yw] - E(y)E(w),
$$
e sabendo que $E(g) = E_y[E(g|y)]$, temos que

\[cov(y, w) = E_u[E(yw|u)] - E_u[E(y|u)] E_u[E(w|u)],\]

tomando que $E(yw|u) = cov(y, w|u) + E(y|u)E(w|u),$ temos que



\[\begin{split}
cov(y, w) &= E_u[cov(y, w|u) + E(y|u)E(w|u)] - E_u[E(y|u)] E_u[E(w|u)] \\
          &= E_u[cov(y, w|u)] + E_u[E(y|u)E(w|u)] - E_u[E(y|u)] E_u[E(w|u)],
\end{split}
\]

como $E_u[E(y|u)E(w|u)] - E_u[E(y|u)] E_u[E(w|u)] = cov_u(E(y|u), E(w|u))$

\[\therefore cov(y, w) = E_u[cov(y, w|u)] + cov_u(E(y|u), E(w|u)).\]

## Exercício 1 (seção 2.1)
1. Estimate slope $\beta$ using the data Family.txt, assuming that the family-specific intercepts are fixed, using the dummy variable technique. [Hint: Estimate the linear regression model with $1 + 18 = 19$ parameters using lm(y~X-1), where y=famdat\$Weight and X is the $71 \times 19$ and the other 18 columns as dummy variables.]

**Resposta:**

Como no comando do exercício será ajustado um modelo linear com apenas efeitos fixos, sendo eles, Height e FamilyID, sem intercepto. Logo nosso modelo terá 19 parâmetros no total, sendo 18 interceptos (o efeito espcifico para cada família) e o parâmetro relacionado a Height.

$$
 y_{ij} = \alpha_i + \beta_1 x_{ij} + \epsilon_{ij}
$$
com $i = 1, \dots, 18$ e $j = 1, \dots, n_i$. O modelo matricialmente pode ser escrito como

$$
\left(\begin{array}{c}
y_{11} \\
y_{12} \\
\vdots \\
y_{18 n_{18}}
\end{array}\right) =
\left(\begin{array}{ccccc}
\boldsymbol{1}_{n_1} & 0 & \dots & 0 & \boldsymbol{x}_{1.}\\
 0 &\boldsymbol{1}_{n_2} & \dots & 0 & \boldsymbol{x}_{2.}\\
 \vdots & \vdots &\vdots &\vdots &\vdots  \\
 0 & 0 & \dots & \boldsymbol{1}_{n_{18}} & \boldsymbol{x}_{18.} 
\end{array}\right) \left(\begin{array}{c}
\alpha_{1} \\
\alpha_{2} \\
\vdots \\
\alpha_{18} \\
\beta_{1}
\end{array}\right) +
\left(\begin{array}{c}
\epsilon_{11} \\
\epsilon_{12} \\
\vdots \\
\epsilon_{18 n_{18}}
\end{array}\right)
$$

```{r}
family = read.table("Family.txt", header = TRUE, stringsAsFactors = FALSE)
family$FamilyID = factor(family$FamilyID)
mod1 = lm(Weight ~ Height + FamilyID - 1, data = family)
```

O coeficiente angular para a altura é `r round(mod1$coefficients["Height"], 3)`, assim, O peso e altura se relacionam como $\widehat{peso_{ij}} = \widehat{familia_i} + `r round(mod1$coefficients["Height"], 3)` altura_{ij},$ em que o índice $i = 1, 2, \dots, 18$ é a família do j-ésimo indivíduo, com os coeficientes:

```{r}
summary(mod1)
```

Todas as estimativas dos parâmetros foram significativas, mostrando que realmente existe o efeito da família. O problema é que a variância das nossas estimativas foram altas, que de certa forma pode atrapalhar na inferência do modelo, mostrando uma fragilidade desse modelo. Além disso, não temos como assumir que os efeitos das famílias são fixos, não sabemos se as observações são independentes dentro das famílias. Os modelos mistos nos permite adicionar um efeito aleatório que prediz o efeito da família, além de captar essa variabilidade que existe entre as famílias.

## Exercício 2 (seção 2.1)

2. Denote $d = \frac{\sigma^2_d}{\sigma^2}$  as the scaled (or relative) variance of the random intercept. Express the covariance matrix (2.3) in he form  $I + d11'$, where **1** is the column of vectors of 1s.

**Resposta:**

Segue abaixo matriz de covariância (2.3) dos elementos do grupo i.

$$
V_i = \begin{bmatrix}
1+\frac{\sigma^2_d}{\sigma^2} & ... & \frac{\sigma^2_d}{\sigma^2}\\
⋮ &⋮ & ⋮\\
\frac{\sigma^2_d}{\sigma^2} & ... & 1+\frac{\sigma^2_d}{\sigma^2}
\end{bmatrix}
$$

$$
V_i = 
\left[\begin{array}{ccccc}
1 + d & d & \dots & d \\
 d & 1 + d & \dots & d \\
 \vdots & \vdots &\vdots &\vdots \\
 d & d & \dots & 1 + d 
\end{array}\right] = \boldsymbol{I} + \left[\begin{array}{ccccc}
d & d & \dots & d \\
 d & d & \dots & d \\
 \vdots & \vdots &\vdots &\vdots \\
 d & d & \dots & d 
\end{array}\right] =  \boldsymbol{I} + d\left[\begin{array}{ccccc}
1 & 1 & \dots & 1 \\
 1 & 1 & \dots & 1 \\
 \vdots & \vdots &\vdots &\vdots \\
 1 & 1 & \dots & 1 
\end{array}\right] = \boldsymbol{I} + d\boldsymbol{1}\boldsymbol{1}'
$$

em que $I$ é uma matriz identidade.


## Exercício 4 (seção 2.1)

4. Incorporate sex and (possibly Age) into the model using fixed = Weight+Age. Is Age statistically significant? Provide an interpretation for the model.


**Resposta:**

Como o exercício não define se a solução deve ser usando modelos fixos ou mistos, vamos trazer as duas soluções.

#### Modelo de efeitos fixos

Primeiramente foi ajustado um modelo de efeitos fixos com as variáveis *Sex*, *Weight* e *Age*. Nesse modelo o intercepto também é um parâmetro fixo e único para todas as pessoas, independente da família.

```{r}
## leitura dos dados
family = read.table("Family.txt", header = TRUE, stringsAsFactors = FALSE)
## transformando identificador de familia e sexo em fator
family$FamilyID = factor(family$FamilyID)
family$Sex = factor(family$Sex)

## ajuste do modelo com efeitos fixos
mod2 = lm(Weight ~ Height + Age + Sex, data = family)

summary(mod2)
```

Vemos que apenas o interpecto não é significativo a um nível de confiança de 95%.
Observando os coeficientes agulares dessas variáveis podemos concluir que:

* **Age**: Com coeficiente positivo, podemos dizer que peso e idade são diretamente proporcionais.
* **Height**: Com coeficiente positivo, podemos dizer que peso e altura são diretamente proporcionais.
* **Sex**: pessoas do sexo 1 tem, em média 26,06 libras a mais de peso do que pessoas do sexo 0.


#### Modelo de efeitos mistos

Ajustando agora um modelo de efeitos mistos que passa a considerar o intercepto como uma variável aleatória com distribuição Normal. Os efeitos aleatórios são preditos para cada uma das famílias (fator aleatório).

Com a alteração o intercepto passa a ser estatísticamente significativo a um nível de 95% e todas as variáveis também são significativas, mantndo a interpretação acima. A diferença entre os modelos é que agora consideramos a correlação dos membros da mesma família, e temos um desvio padrão associado ao fator aleatório de família *14.06325*.

```{r}

library(nlme)
## ajuste do modelo misto
mod3 = lme (Weight ~Height + Age + Sex, random=~ 1 |FamilyID, data=family)

summary(mod3)


```


A tabela abaixo mostra os valores preditos para os efeitos aleatórios e as estimativas dos parâmetros. Vemos que cada uma das 18 famílias possui um valor predito de intercepto diferente e os demais parâmetros têm a mesma estimativa para todas as familias, pois são fixos.

```{r}

coef(mod3)

```












